臺灣臺北地方法院小額民事判決　　　 
                                 　110年度店小字第1790號
原      告  陳宏    
被      告  高淑清  
上列當事人間損害賠償事件，本院於民國111年3月1日言詞辯論
終結，判決如下：
    主      文
被告應給付原告新臺幣壹萬參仟參佰柒拾參元，及自民國一百一
十年九月十八日起至清償日止，按年息百分之五計算之利息。
原告其餘之訴駁回。
訴訟費用新臺幣壹仟元由被告負擔十分之三，餘由原告負擔。
本判決原告勝訴部分得假執行；但被告如以新臺幣壹萬參仟參佰
柒拾參元為原告預供擔保後，得免為假執行。
    事實及理由
一、按因侵權行為涉訟者，得由行為地之法院管轄，民事訴訟法
    第15條第1 項定有明文。本件侵權行為地為新北市深坑區，
    本院自有管轄權。次按，訴狀送達後，原告不得將原訴變更
    或追加他訴，但擴張或減縮應受判決事項之聲明者，不在此
    限，民事訴訟法第255條第1 項第3 款定有明文。查原告起
    訴時，原訴之聲明第一項請求：被告應給付原告新臺幣（下
    同）44,247元，及自民國110年8月25日起至清償日止，按年
    息百分之5計算之利息。嗣於111年3月1日言詞辯論變更聲明
    ，將利息起算日自起訴狀繕本送達翌日起計息，核屬減縮應
    受判決事項之聲明，揆諸前揭說明，應予准許。
二、原告起訴主張：被告於109年8月17日上午7時45分許騎乘車
    牌號碼為000-000號普通重型機車，於新北市深坑區北深路
    三段往臺北方向行駛至新北市深坑區北深路三段156前時，
    依當時天氣晴、日間自然光線、柏油路面乾燥無缺陷且無障
    礙物、視距良好，且客觀上並無不能注意之情狀，被告竟未
    依規定逆向行駛至對向車道，因而與原告所有、駕駛車牌號
    碼為000-0000號營業小客車（下稱系爭車輛）發生碰撞，致
    系爭車輛受有損害，經原告支出12,000元（全為零件），並
    受有營業損失以1日約計付2,687元，共計10日，合計32,247
    元之營業損失，爰依侵權行為法律關係，請求被告賠償上開
    必要修復費用及營業損失共計44,247元（計算式：12,000 
    元＋32,247元＝44,247元）等語。並聲明：被告應給付原告44
    ,247元，及自起訴狀繕本送達翌日起至清償日止，按年息百
    分之5 計算之利息。
三、被告答辯稱：被告現為低收入戶無錢賠償。並聲明：㈠原告
    之訴駁回；㈡如受不利判決，願供擔保請准宣告假執行。
四、本院之判斷：
  ㈠本件事故發生被告有過失乙節，按當事人主張有利於己之事
    實者，就其事實有舉證之責任，民事訴訟法第277 條前段有
    明文規定。按因故意或過失，不法侵害他人之權利者，負損
    害賠償責任；汽車、機車或其他非依軌道行駛之動力車輛，
    在使用中加損害於他人者，駕駛人應賠償因此所生之損害，
    但於防止損害之發生，已盡相當之注意者，不在此限，民法
    第184 條第1 項前段、第191 條之2 分別定有明文。揆諸民
    法第191 條之2 規定，本條但書係專為非依軌道行駛之動力
    車輛在使用中駕駛人之責任而為舉證責任倒置之規定，故凡
    動力車輛在使用中加損害於他人者，由法律推定駕駛人侵害
    他人之行為係出於過失，除駕駛人已於防止損害之發生盡相
    當之注意外，即應依民法第191 條之2 規定賠償被害人所受
    損害。經查，原告主張之事實，業據其提出與其所述相符之
    臺灣臺北地方檢察署110年度偵字第20126號、110年度偵字
    第12159號、第14860號檢察官不起訴處分書、新北市政府警
    察局道路交通事故初步分析研判表、道路交通事故現場圖、
    照片黏貼紀錄表、Uber每週費用明細、北都汽車B01南港服
    務廠估價單、免用統一發票收據、黑鑽鍍膜推販及業代板噴
    介紹加碼獎勵辦法等件為證（參見本院卷第15頁至第43頁）
    ，並經本院依職權向新北市政府警察局新店分局調閱本件交
    通事故相關資料，核閱屬實（參見本院卷第51頁至第66頁）
    。揆諸上開資料，新北市政府警察局新店分局道路交通事故
    調查筆錄原告部分：「當時我行經北深路三段，東南科技大
    學前，車速也不快，對向突然有一台摩托車，跨越雙黃線送
    逆向行駛過來，便撞上我的車頭。」等詞（參見本院卷第57
    頁），及道路交通事故初步分析研判表中，被告有不依規定
    駛入來道之肇事原因（參見本院卷第19頁），核與事發後之
    照片相符（參見本院卷第61頁至第66頁），且被告於本院言
    詞辯論時僅就其沒錢賠償為抗辯，堪認被告確有未依規定逆
    向行駛至對向車道等情，因而與系爭車輛發生碰撞。準此，
    被告有前揭應注意能注意而未注意之過失，且與原告受有損
    害間有相當因果關係，揆諸上開規定，被告就本件肇事應負
    過失侵權行為責任，洵堪認定。
  ㈡次按，被告因有未依規定逆向行駛至對向車道之過失，致發
    生本件交通事故，就系爭車輛所受損害，而負侵權行為損害
    賠償責任者，除法律另有規定或契約另有訂定外，應回復他
    方損害發生前之原狀，債權人亦得請求支付回復原狀所必要
    之費用，以代回復原狀，民法第213 條第1 項、第3 項亦分
    別定有明文。又按，不法毀損他人之物者，被害人得請求賠
    償其物因毀損所減少之價額，民法第196 條定有明文；又按
    物被毀損時，被害人除得依民法第196 條請求賠償外，並不
    排除民法第213 條至第215 條之適用。茲就原告各項請求之
    金額，審核如下：
　⒈汽車修理費部分：
    原告主張其因本件車禍致系爭車輛受有損害，並因此支出維
    修費12,000元，原告因而受有財產上損害，固據原告提出系
    爭車輛北都汽車B01南港服務廠估價單、免用統一發票收據
    、黑鑽鍍膜推販及業代板噴介紹加碼獎勵辦法為證，惟系爭
    車輛109年6月出廠，有公路監理電子閘門為憑（參見本院卷
    限閱依職權調閱之當事人資料），系爭車輛修復費用包含零
    件12,000元，亦有上開免用統一發票收據為憑。衡以系爭車
    輛有關零件部分之修復，既以新零件更換被損害之舊零件，
    則在計算損害賠償額時，自應將零件折舊部分予以扣除（最
    高法院77年5 月17日第9 次民事庭會議決意參照），依行政
    院所發布之固定資產耐用年數表及固定資產折舊率表，營業
    用小客車之耐用年數為4 年，依定率遞減法每年應折舊438 
    ／1000，又其使用期間未滿1 年者，按實際使用之月數相當
    於全年之比例計算之；不滿1 年者，以月計，其最後1 年之
    折舊額加歷年折舊累計額，其總和不得超過該資產成本原額
    之10分之9 。系爭車輛自出廠日109年6月至發生本件交通事
    故日即109年8月17日止，約使用3個月，依上開折舊規定，
    原告主張零件費用為12,000元經折舊後餘額為10,686元，則
    本件原告得請求系爭車輛修復費用為10,686元，為有理由，
    應予准許。至逾此部分之請求，應屬無據，應予駁回。
　⒉營業損失部分：
　　原告主張其擔任Uber司機，每日收入約2,687元，10日修車
    期間受有營業損失26,870元，並提出Uber每月營業收入畫面
    為證。本院審酌系爭車輛修復項目為渡膜等情，其修復項目
    及程度，因認原告之營業損失以1日計算為適當。則原告得
    請求被告賠償之營業損失以2,687元，較為合理適當，逾此
    範圍之請求，難謂有據。　
　⒊綜上，原告得請求被告賠償應為13,373元（計算式：汽車修
    理費10,686元＋營業損失以2,687 元＝13,373元）。逾此部分
    之請求則為無理由，應予駁回　
　㈢末按，遲延之債務，以支付金錢為標的者，債權人得請求依
    法定利率計算之遲延利息；應付利息之債務，其利率未經約
    定，亦無法律可據者，週年利率為百分之5 ；給付無確定期
    限者，債務人於債權人得請求時，經其催告而未為給付，自
    受催告時起，負遲延責任。其經債權人起訴而送達訴狀，或
    依督促程序送達支付命令，或為其他相類之行為者，與催告
    有同一之效力，民法第233 條第1 項、第203 條、第229 條
    第2 項分別定有明文。本件原告請求被告賠償之損害，此為
    以支付金錢為標的，原告自得請求被告給付自起訴狀繕本送
    達翌日即110年9月18日（參見本院卷第69頁）起至清償日止
    ，按年息百分之5 計算之利息，併予說明。
五、綜上，原告依侵權行為之法律關係，請求被告給付13,373元
    ，及自110年9月18日起至清償日止，按年息百分之5 計算利
    息之範圍內，為有理由，應予准許。至原告逾此部份之請求
    ，為無理由，應予駁回。
六、本件事證已臻明確，兩造其餘攻擊防禦方法，於本判決結果
    不生影響，爰不一一論述，附此敘明。
七、本件原告勝訴部分係適用小額程序為被告敗訴之判決，依民
    事訴訟法第436 條之20條規定，應依職權宣告假執行；並依
    同法第392 條第2 項依職權為被告如預供擔保，得免為假執
    行之宣告。
八、訴訟費用負擔之依據：民事訴訟法第79條。本件訴訟費用額
    確定金額為裁判費1,000 元。
中　　華　　民　　國　　111 　年　　3 　　月　　29　　日
                  臺灣臺北地方法院新店簡易庭
                              法  官  石蕙慈
以上正本係照原本作成。
對於本件判決如有不服，應於收受送達後20日內向本院提出上訴
書狀，上訴於本院合議庭，並按他造當事人之人數附具繕本。
當事人之上訴，非以判決違背法令為理由不得為之，上訴狀應記
載上訴理由，表明下列各款事項：
㈠原判決所違背之法令及其具體內容。
㈡依訴訟資料可認為原判決有違背法令之具體事實。
如委任律師提起上訴者，應一併繳納上訴審裁判費。
中　　華　　民　　國　　111 　年　　3 　　月　　29　　日
                              書記官  徐子芹